【裁判字號】    96,易,3929
【裁判日期】    970310
【裁判案由】    詐欺
【裁判全文】
臺灣板橋地方法院刑事判決              96年度易字第3929號
公  訴  人  臺灣板橋地方法院檢察署檢察官
被      告  乙○○
                    （現另案在臺灣臺北監獄臺北分監執行中
上列被告因詐欺案件，經檢察官提起公訴（96年度偵字第23209
號），本院判決如下：
    主  文
乙○○無罪。
    理  由
一、公訴意旨略以：被告乙○○前於臺北縣三重市天台廣場附近
    某處，得知甲○○遺失行動電話1 支，竟意圖為自己不法之
    所有，於民國95年12月26日凌晨3 時16分許，以0000000000
    之門號撥打0000000000號與甲○○聯繫，並發送簡訊，佯稱
    為朱姓警察，可代尋其行動電話，甲○○因而誤信為真，於
    同日上午6 時2 分許，存款新臺幣（下同）1700元至被告所
    有之萬泰商業銀行三重分行帳號000000000000號帳戶內，因
    認被告涉犯刑法第339 條第1 項詐欺取財罪嫌。
二、按犯罪事實應依證據認定之，無證據不得認定犯罪事實；不
    能證明被告犯罪者，應諭知無罪之判決，刑事訴訟法第154
    條第2 項、第301 條第1 項分別定有明文。次按刑事訴訟法
    第161 條已於民國91年2 月8 日修正公布，其第1 項規定檢
    察官就被告犯罪事實，應負舉證責任，並指出證明之方法。
    因此，檢察官對於起訴之犯罪事實，應負提出證據及說服之
    實質舉證責任。倘其所提出之證據，不足為被告有罪之積極
    證明，或其指出證明之方法，無從說服法院以形成被告有罪
    之心證，基於無罪推定之原則，自應為被告無罪判決之諭知
    （最高法院92年台上字第128 號判例意旨參照）。
三、公訴人認被告涉犯刑法詐欺取財罪嫌，無非係以甲○○於檢
    察官訊問時之陳述及行動電話通聯紀錄為據。訊據被告堅詞
    否認有何詐欺取財犯行，辯稱：伊於95年12月26日寄宿臺北
    縣三重市天台廣場附近旅社，適遇甲○○敲門哭訴行動電話
    遭竊，遂以個人行動電話發送簡訊，自稱臺北縣政府警察局
    三重分局朱姓警員，迫使其持有人返還，迨取得聯繫後，甲
    ○○即匯款1700元，委伊代為取回失竊之行動電話等語。
四、經查：
  (一)被告於95年12月26日，在臺北縣三重市天台廣場附近，受甲
    ○○之託，代尋其失竊之0000000000號行動電話，並要求給
    付1700元，甲○○即於同日上午6 時2 分許，存款1700元至
    被告所有之萬泰商業銀行三重分行帳號000000000000號帳戶
    之事實，業據被告於檢察官訊問及本院準備程序中坦承不諱
    ，並經證人甲○○於本院審理時證述屬實，且有萊爾富國際
    股份有限公司MMK 專用繳款證明、萬泰商業銀行三重分行開
    戶資料各1 件附卷可資佐證，俱徵被告此部分自白與事實相
    符，上開事實，應堪認定。
  (二)證人甲○○於本院審理時具結證稱：「我被偷的時候，確實
    是我到乙○○房間門口哭…。」、「（問：乙○○是否當著
    妳的面，以他的行動電話撥打到妳遺失的手機？）是的，當
    著我的面打的。」、「（問：…乙○○有跟對方說要歸還手
    機的事情嗎？）是的，我有聽到。」、「（被告問：當時妳
    到房間門口哭，我有無傳簡訊到妳被偷的手機，內容是我是
    警察，請對方返還手機？）有。」、「（被告問：對方是否
    過了幾分鐘就回電，當時我問妳是否要直接跟對方講，你叫
    我跟對方講？）我把電話推給乙○○，叫乙○○跟對方講。
    」、「（被告問：我是否在電話中跟對方說我是警察，請他
    返還手機？）有。」、「…他（即被告）的警察身分與我給
    他錢沒有關係，那個錢只是要請乙○○幫忙而已。」等語（
    見本院97年2 月18日審判筆錄），足見甲○○給付1700元，
    係委託被告代尋行動電話之報酬，而被告確依委託意旨，代
    為發送簡訊至該失竊行動電話之門號，以警察身分與其持有
    人聯繫，要求返還甚明。次依卷附通聯紀錄所示，被告於95
    年12月26日凌晨3 時16分許，以0000000000號行動電話發送
    簡訊至甲○○失竊之0000000000號行動電話門號，俟甲○○
    給付1700元後，即透過00000000、0000000000之電話號碼，
    持續與甲○○聯繫，迄同日下午4 時36分許止，證人甲○○
    復結證稱：「…我拿到帳戶後就趕快出門，並且匯款1700元
    ，後來我朋友的爸爸就打電話給乙○○，但是乙○○沒有接
    電話，後來乙○○就打電話給我，說手機已經領回來了，要
    我趕快去拿，但是我沒有去拿，因為我朋友的爸爸叫我先不
    要去，並叫我打165 防詐騙電話去報案，之後乙○○還是一
    直打電話叫我去拿手機。」等語（見本院前揭審判筆錄），
    被告於甲○○付款1700元後，猶積極與之聯繫取回其行動電
    話，乃甲○○認有遭詐騙之虞，拒絕配合，實難認被告主觀
    上有不法所有之意圖。
  (三)證人甲○○於本院審理時雖證稱：「（問：如果…乙○○他
    沒有跟妳說他是警察的話…，妳當天是否會請乙○○幫妳找
    手機？）不會。」等語（見本院97年2 月18日審判筆錄），
    然以被告偶然間受原不相識之甲○○請託，代為尋找失竊之
    行動電話，乃挺身相助，本無虛構不實身分之必要，證人甲
    ○○此部分所述，已非無疑。且依證人甲○○於本院審理時
    證述：「（問：妳當天為何會去敲不認識的房客房門？）我
    是想試試看隔壁有沒有人住，問看看他是否有看到我的手機
    。」等情節（見本院前揭審判筆錄），其於95年12月26日凌
    晨某時許，在臺北縣三重市天台廣場附近某旅館房間內察覺
    行動電話遭竊後，係在對鄰房內之被告毫無所悉之情況下，
    主動求助，被告是否為警察人員，顯與甲○○委託處理行動
    電話失竊一事無涉，縱被告曾向甲○○自稱為朱姓警員，亦
    無從認係施用詐術之行為。況甲○○係因委託被告代尋失竊
    行動電話，始給付1700元作為報酬，此據證人甲○○證述如
    前，益徵甲○○非因誤認被告為警察人員而給付前開款項甚
    明。
五、綜核上述，本案依公訴人所提事證，尚不足使所指被告以不
    實警員身分，假意幫助甲○○尋回失竊行動電話，致甲○○
    陷於錯誤匯款1700元之犯罪事實，達於一般人均無所懷疑而
    得確信為真實之程度。本案復查無其他積極證據足資證明被
    告確有詐欺取財之犯行，核屬不能證明被告犯罪，揆諸前開
    法條規定及判例意旨，應為被告無罪判決之諭知，以昭審慎
    。
據上論斷，應依刑事訴訟法第301 條第1 項，判決如主文。
本案經檢察官張誌洋到庭執行職務。
中    華    民    國    97    年    3     月    10    日
                        臺灣板橋地方法院刑事第四庭
                            審判長法  官  許  政  賢
                                  法  官  吳  冠  霆
                                  法  官  廖  怡  貞
以上正本證明與原本無異。
如不服本判決，應於判決送達後10日內，向本院提出上訴狀，上
訴於臺灣高等法院（須附繕本）。
                                  書記官  林  惠  齡
中    華    民    國    97    年    3    月    27    日


司法院資訊處製作；財團法人民間司法改革基金會備份。
